臺灣嘉義地方法院民事判決　　　　　　　 96年度訴字第245號
原　　　告　庚○○
　　　　　　丙○○
　　　　　　戊○○
　　　　　　壬○○○
共　　　同
訴訟代理人　張文嘉律師
原　　　告　乙○○
　　　　　　己○○
　　　　　　丁○○
被　　　告　甲○○
訴訟代理人　辛○○
上列當事人間請求損害賠償事件，本院於民國96年6月26日言詞
辯論終結，判決如下：
    主  文
被告應給付原告庚○○新臺幣參拾壹萬陸仟零參拾元及自民國九
十六年三月三十一日起至清償日止，按週年利率百分之五計算之
利息。
原告其餘之訴駁回。
訴訟費用由被告負擔五十分之七，餘由原告丙○○、戊○○、乙○○、壬○○○、己○○、丁○○負擔。
本判決第一項得假執行。
原告其餘假執行之聲請駁回。
    事實及理由
壹、原告起訴聲明：１、被告應給付原告庚○○新臺幣（下同）
    545,410元，原告丙○○、戊○○、乙○○、壬○○○、己○○、丁○○各280,810元及均自起訴狀繕本送達之翌日起
    至清償日止，按週年利率5%計算之利息。２、願供擔保請准
    宣告假執行，而主張下列各情：
一、被告於民國95年3月2日19時許，騎駛車牌號碼ULC-628號輕
    型機車，沿嘉義縣中埔鄉○○村○○路由南向北方向行駛
    ，途經嘉義縣中埔鄉○○村○○路324號前時，竟疏未注意
    車前狀況，而未察覺有同向在前之行人即訴外人何仁環行走
    在慢車道上，被告因而閃避不及，其機車車頭自後方擦撞訴
    外人何仁環致其倒地，而受有頭部外傷、顱骨骨折、硬腦膜
    下腔出血之傷害，經送醫不治死亡。被告嗣經本院95年度嘉
    交簡字第428號刑事判決過失致人於死罪確定，故被告應負
    侵權行為損害賠償責任。
二、原告庚○○係訴外人何仁環之妻，原告丙○○、戊○○、乙○○、壬○○○、己○○、丁○○為訴外人何仁環之子女。
    原告庚○○支出殯葬費264,600元，而訴外人何仁環平日身
    體健康，突遭意外身亡，原告實感莫大精神痛苦，故各請求
    非財產上之損害賠償500,000元。又原告已領取強制汽車責
    任保險金1,534,331元，故原告所得請求之金額每人尚應扣
    除219,190元，爰依侵權行為之法律關係，請求如上開聲明
    所示。
貳、被告則聲明：原告之訴駁回，而以下列情詞置辯：
    訴外人何仁環未靠路邊行走，為與有過失，且訴外人何仁環
    係因原告遲未同意簽立手術同意書致延誤救治時機而死亡。
參、本院判斷：
一、原告主張被告於上開時地騎駛機車過失自後撞及同向在前之
    訴外人何仁環。訴外人何仁環嗣因頭部外傷、顱骨骨折、硬
    腦膜下腔出血而死亡。被告嗣經本院95年度嘉交簡字第428
    號刑事判決過失致人於死罪確定，此有上開刑事判決附卷為
    證，本院復依職權調取95年度嘉交簡字第428號刑事卷宗核
    閱屬實，被告對此亦不爭執，應認為真實。
二、原告主張被告行為係肇事原因，被告則抗辯訴外人何仁環與
    有過失，經查：依臺灣嘉義地方法院95年度相字第196號相
    驗卷宗所附道路交通事故現場圖所示，機車刮地痕起點位於
    慢車道內，可知被告騎駛之機車在慢車道內撞及同向在前之
    訴外人何仁環。訴外人何仁環未緊靠路邊行走，卻行走於慢
    車道內，為與有過失。而臺灣省嘉雲區行車事故車輛鑑定委
    員會嘉雲區950255案鑑定意見書載明：被告未注意車前狀況
    ，撞及前方行人，為肇事原因；行人何仁環夜間未靠路邊行
    走，為肇事次因。本院審酌被告、訴外人何仁環違規情節程
    度，認其過失比例依序為70%、30%，故被告抗辯訴外人何仁
    環與有過失等語，應係可採。被告另辯稱訴外人何仁環係因
    原告遲未簽立手術同意書致延誤救治時機而死亡云云，惟其
    就此並未舉證以實其說，故難採信。
三、因故意或過失，不法侵害他人之權利者，負損害賠償責任。
    不法侵害他人致死者，對於支出醫療及增加生活上需要之費
    用或殯葬費之人，亦應負損害賠償責任。不法侵害他人致死
    者，被害人之父、母、子、女及配偶，雖非財產上之損害，
    亦得請求賠償相當之金額。損害之發生或擴大，被害人與有
    過失者，法院得減輕賠償金額，或免除之。民法第184條第1
    項前段、第192條第1項、第194條、第217條第1項分別定有
    明文。被告過失不法侵害訴外人何仁環致死，依民法第184
    條第1項前段規定即應負損害賠償責任，爰就原告所主張之
    項目及金額分別審酌如下：
（一）殯葬費：
      本院審核原告庚○○所提卷附日晟往生禮儀公司單據、治
      喪費用明細表、收據所示殯葬費之細目，認該部分費用之
      支出為殮葬所必要，故殯葬費264,600元，應予准許。惟
      因訴外人何仁環與有過失比例為30%，故原告庚○○僅得
      請求185,220元。
（二）非財產上之損害賠償：
      本院審酌被告係過失；原告庚○○本得與訴外人何仁環相
      互扶持以安養天年，然訴外人何仁環竟死於非命，而無法
      與之相守終老，原告庚○○自必感莫大痛苦。原告丙○○
      、戊○○、乙○○、壬○○○、己○○、丁○○驟失摯愛
      至親，無法再奉侍父親以反哺報答其養育之恩，應感相當
      程度之精神痛苦；原告庚○○未受教育，92年利息所得7,
      196元、93年利息所得13,596元、94年利息所得6,669元，
      名下無不動產。原告丙○○國中畢業，自由業，92及93年
      均無綜合所得申報資料、94年薪資所得2,624元，名下有1
      2筆土地及1輛汽車。原告戊○○高職畢業，技師，92年薪
      資所得150,000元、93年薪資所得200,000元、94年無綜合
      所得申報資料，名下有12筆土地。原告壬○○○國小畢業
      ，92年無綜合所得申報資料，93年薪資所得360,000元、9
      4年薪資所得250,000元，名下無不動產。原告丁○○高職
      畢業，92年薪資及營利所得合計483,657元、93年薪資及
      營利所得合計552,797元、94年薪資及營利所得501,258元
      ，名下有15筆土地及1輛汽車。原告乙○○未受教育，92
      年薪資所得473,288元、93年薪資所得464,405元、94年薪
      資所得443,008元，名下有15筆土地及1輛汽車。原告己○○國中畢業，92至94年均無綜合所得申報資料，名下有1
      棟房屋及1筆土地。被告高中畢業，工廠作業員，92年薪
      資所得58,910元，93及94年均無綜合所得申報資料，名下
      無不動產，此有財政部北區、南區國稅局檢附兩造綜合所
      得稅各類所得資料清單及財產歸屬資料清單在卷為證。依
      上開被告加害情形、原告所受精神痛苦程度、兩造教育程
      度、職業、身分、地位、經濟情況，本院認原告庚○○得
      請求500,000元，原告丙○○、戊○○、乙○○、壬○○○、己○○、丁○○各得請求300,000元為適當，逾此範
      圍之請求，即屬過當，而不應准許。又原告各得請求之金
      額尚應扣除訴外人何仁環與有過失比例之金額，故原告庚○○僅得請求350,000元（500000*70%=350000），原告丙○○、戊○○、乙○○、壬○○○、己○○、丁○○各僅
      得請求210,000元（300000*70%=210000）。
四、保險人依本法規定所為之保險給付，視為被保險人損害賠償
    金額之一部分；被保險人受賠償請求時，得扣除之。強制汽
    車責任保險法第32條定有明文。經查：原告自承業領取強制
    汽車責任保險金1,534,331元，此有臺南縣東山鄉農會活期
    存款存摺附卷為憑，故原告每人業領取219,190元（0000000
    ÷7=219190，元以下4捨5入），是原告本件得請求之金額尚
    應各扣除219,190元，故原告庚○○得請求之金額為316,030
    元（185220+000000-000000=316030），其逾此範圍之請求
    ，即屬無由，不應准許。而原告丙○○、戊○○、乙○○、
    壬○○○、己○○、丁○○各人所領取之219,190元已逾其
    得請求之210,000元，依強制汽車責任保險法第32條規定，
    原告6人已不得再向被告請求，故其請求不應准許。
五、綜前所述，原告依侵權行為之法律關係，請求被告給付原
    告庚○○316,030元及自起訴狀繕本送達（即96年3月30日）
    之翌日（即同年月31日）起至清償日止，按週年利率5%計算
    之利息，為有理由，應予准許，原告逾上開範圍之請求，依
    法洵屬無由，應予駁回。
肆、因本件事實業臻明確，故兩造其餘攻擊、防禦方法及所提證
    據，即無須再予審酌，爰未逐一論述，附此敘明。
伍、本件原告庚○○勝訴部分，因判決所命被告給付之金額未逾
    500,000元，爰依民事訴訟法第389條第1項第5款規定，依職
    權宣告假執行。原告庚○○敗訴部分之假執行聲請即因訴之
    駁回而失依據，應併予駁回。而原告丙○○、戊○○、乙○○、壬○○○、己○○、丁○○之訴既為無理由，亦應與其
    假執行之聲請併予駁回。
陸、結論：原告之訴一部為有理由，一部為無理由，依民事訴訟
    法第79條、第85條第1項前段，第389條第1項第5款規定，判
    決如主文。
中　　華　　民　　國　　96　　年　　6 　　月　　29　　日
                  民二庭法　官　陳琪媛
以上正本係照原本作成
如對本判決上訴須於判決送達後20日內向本院提出上訴狀
中　　華　　民　　國　　96　　年　　6　　 月　　29　　日
                        書記官　林柑杏
